【裁判字號】    96,易,720
【裁判日期】    970131
【裁判案由】    過失傷害
【裁判全文】
臺灣臺南地方法院刑事判決               96年度易字第720號
公  訴  人  臺灣臺南地方法院檢察署檢察官
被      告  甲○○
選任辯護人  許嘉容律師
            林文鵬律師
上列被告因過失傷害案件，經檢察官提起公訴（96年度營偵字第
94號），本院判決如下：
    主  文
甲○○從事業務之人，因業務上之過失傷害人，處拘役伍拾日，
減為拘役貳拾伍日，如易科罰金，以銀元參佰元即新臺幣玖佰元
折算壹日。
    事  實
一、甲○○係富邦綜合證券新營分公司經理，為從事業務之人，
    應注意公司環境及設備之安全性，以避免進出該公司之人員
    其生命、身體及健康遭受公司環境及設備之危害。而依當時
    之情形並無不能注意之情事，竟疏未注意，未將該公司門口
    之踏墊予以固定，致丙○○於民國九十五年六月三十日下午
    三時許，從該公司辦理事務後步出門口時，踏到該未固定之
    踏墊而滑倒，因而受有下背痛、腰部挫傷及拉傷等傷害。
二、案經丙○○訴由臺南縣警察局新營分局報告臺灣臺南地方法
    院檢察署檢察官偵查起訴。
    理  由
甲、關於程序部分：
    經查：卷內之供述證據及非供述證據，既經被告及辯護人方
    面表示均同意採為證據（見本院卷第一一五頁），且無事實
    顯示係公務員因違法蒐證所取得之證據，本院審酌該等供述
    證據作成時之情況，亦認為適於作為證據，依刑事訴訟法第
    一百五十九條之五第一項等規定，應認為均有證據能力。
乙、關於實體部分：
一、訊據被告甲○○固坦承其係富邦綜合證券新營分公司經理而
    為從事業務之人，而被害人丙○○確於九十五年六月三十日
    下午三時許，在富邦綜合證券新營分公司門口滑倒，受有下
    背痛、腰部挫傷及拉傷等傷害等語，惟矢口否認有何過失傷
    害之犯行，辯稱：「丙○○在我們公司跌倒我沒有意見，但
    是否有踩到我們公司的踏墊而跌倒的，我不在場，所以我不
    知道」云云。惟查：
（一）、被告對於被害人丙○○確於九十五年六月三十日下午三
        時許，在富邦綜合證券新營分公司門口受有下背痛、腰
        部挫傷及拉傷等傷害乙節並不爭執，並有奇美醫院九十
        五年七月三日診斷證明書影本附卷可佐（見偵查卷第十
        二頁），而參酌本院依職權調閱之財團法人奇美醫院柳
        營分院九十六年七月二十四日（九六）奇院柳醫字第五
        二八一號函附之病歷摘要亦載明：「九十五年六月三十
        日在本院就醫時未提及受有第一、二節腰模壓迫骨折合
        併神經壓迫傷害」等語（見本院卷第二一頁），觀諸奇
        美醫院九十五年七月三日診斷證明書距本案事實發生之
        時間係九十五年六月三十日乙節較為接近，而被害人於
        九十五年六月三十日在奇美醫院柳營分院就診時，並未
        提及受有其他傷害，當時亦未在診斷證明書上載明有第
        一、二節腰模壓迫骨折合併神經壓迫傷害，足證被害人
        於九十五年六月三十日所受之傷害，係如事實欄所載為
        下背痛、腰部挫傷及拉傷之傷害無訛，而依診斷證明書
        之記載時間與被告所受傷害之時間接近，有上開診斷證
        明書可佐，足證上開傷害應係被害人於九十五年六月三
        十日下午三時許，在富邦綜合證券新營分公司門口所受
        之傷害，應無疑義。
（二）、其次，被害人丙○○以證人身分在本院應訊時證稱：「
        （在九十五年六月三十日時，你是否可以行走，或是需
        要器具輔助？）我要用拐杖行走，但是無須他人扶持」
        ，「（在九十五年六月三十日下午三時，你從富邦綜合
        證券新營分公司走出門口時，你是如何跌倒？）當天沒
        有下雨，我走出大門他外面有一個踏墊，我的腳踏到踏
        墊我就跌倒了」，「（是腳踩到踏墊或是拐杖踏到踏墊
        ？）一般人不會去注意這些東西，不過我可以確定是有
        踏到踏墊才滑倒」，「（就一般人認知殘障朋友走路時
        ，是以拐杖作施力點？）因為我當時走路時，我左腳當
        時還可以用力，但是我可以確定我人是在上了踏墊後，
        就整個滑倒」，「（踏墊是否有往前滑？）踏墊是滑出
        去」等語（見本院卷第六五頁），足證證人丙○○於九
        十五年六月三十日下午三時，自富邦綜合證券新營分公
        司走出門口時，係因踏到踏墊而滑倒無訛，申言之，其
        係以左腳作為施力點，在走出大門時，因腳踏到踏墊滑
        倒，此觀諸富邦證券新營分公司之職員即證人沈鈺卉於
        本院審理時證稱：「我們一看到的時候，我們馬上到現
        場，我們看到的時候，告訴人是坐在地毯（按指踏墊）
        上，地毯有一點傾斜，當時我們問告訴人是否可以扶他
        起來，告訴人說不要動他，所以我們就通知救護車過來
        」，「（告訴人跌倒的時候是坐在地毯上，是否是公司
        的止滑墊？）是的」，「（是否跌倒的地點就是在止滑
        墊上面？）是的」，「（告訴人跌倒的時候是坐在止滑
        墊上面，而止滑墊有傾斜？）是的」等語（見本院卷第
        九八頁），依證人沈鈺卉之證詞以觀，可證證人丙○○
        於跌倒時，係坐在踏墊上，而該踏墊有一點傾斜，並經
        證人當庭繪製踏墊之位置圖一紙附卷（見本院卷第一○
        四頁），顯見事發時應有外力施加於該踏墊上，而導致
        該踏墊傾斜，是故證人沈鈺卉前開所證述踏墊有傾斜之
        詞，佐以證人丙○○所言係因腳踩到踏墊致跌倒乙節，
        衡諸經驗法則，苟證人丙○○並未踏及踏墊而跌倒，自
        不致使該踏墊傾斜，且觀諸該踏墊面積較小，亦未固定
        ，在進入富邦綜合證券新營分公司門口前，尚有約一公
        分高度之間隙，有照片一幀可參（見本院卷第三一頁）
        ，依常理判斷，案發當時門口並無水漬或其他易滑倒之
        物品散落在門口，參酌證人丙○○最後跌倒時係坐於該
        踏墊上，踏墊並有些許傾斜，業如前述，顯見證人丙○
        ○之所有跌倒，應係該踏墊未據固定或面積過小，無法
        承受殘疾者行走之方向及力量，因此導致證人跌倒。故
        證人丙○○所受之傷害與被告之行為間，顯有相當因果
        關係，甚為明確。從而，證人丙○○所證述係因踏及踏
        墊而跌倒之詞，既與證人沈鈺卉所證述證人丙○○跌倒
        後該踏墊有所傾斜之狀態，綜合當時之客觀情狀，經核
        與其所受之傷害有相當因果關係，業如前述，依一般社
        會通念，通常有如此之行為，即會有如此之結果產生，
        即可謂為有相當因果關係，故舖設該未據固定或面積過
        小之踏墊，依客觀上之情狀判斷，仍有相當之危險性，
        雖被告辯稱該踏墊已擺放數年之久，均未發生過危險云
        云，然依卷附照片可知（見本院卷第三一頁），該踏墊
        樣式頗新，被告辯稱已擺放數年之久，並未提出證據證
        明，難認其所辯辯屬實。準此，關於本案證人所受之傷
        害與舖設未據固定或面積過小之踏墊間有相當因果關係
        之認定，非單純僅依證人丙○○單方面之陳述所為之認
        定，尚有證人沈鈺卉之證詞、照片一幀，佐以經驗法則
        及當時現場之客觀情狀綜合判斷加以認定，準此，被告
        辯稱本案無相當因果關係，認為僅以證人丙○○之指述
        為論斷之唯一依據，本案並無其他積極證據佐證云云，
        應無可採。
（三）、再者，被告自承：「（你的職務範圍其標準如何區分？
        ）以五千元做為標準，五千元以下可以由總務人員先行
        更換，最後再由我核章，五千元以上則需我上簽向總公
        司聲請」等語（見本院卷第一二○頁），故關於富邦綜
        合證券新營分公司之財產管理，在金額五千元以下之得
        先由總務人員先行更換，最後再由被告核章，五千元以
        上則須上簽向總公司聲請，足見被告在金額五千元以下
        之財產，享有分公司管理之權限，雖得由分公司總務人
        員先行更換，然必須經過被告最後之核章始可，換言之
        ，對於金額五千元之財產管理，被告負有最後核准與否
        之權限，可認為被告對於分公司之財產管理，仍屬其職
        掌之範圍，否則，又何需最後經過被告之核章准許？因
        此，雖被告辯稱：「我從來不知道門口的踏墊是我的職
        務範圍」云云，惟如分公司之財產管理並非屬分公司經
        理之職掌，則任何分公司之財產發生毀損或對第三人造
        成損害，是否均無須負責，而委由第一線之總務人員全
        部承擔？此與分公司設置經理之意旨不僅相互違背，亦
        與民法第五百五十四條第一項所指：「經理人對於第三
        人之關係，就商號或其分號，或其事務之一部，視為其
        有為管理上之一切必要行為之權」之規定相左。因此，
        被告既為分公司之經理，自應對於該分公司財產所為之
        設置妥當與否，負直接管理之責，以使權責相符，自對
        於財產之設置負有監督之義務存在。雖富邦綜合證券新
        營分公司另與第三人榮聯清潔腊有限公司訂立清潔維護
        合約書，然依該合約書所載工作項目，係正門玻璃擦拭
        清潔、提款機擦拭清潔、地板打掃清潔…」等工作，並
        不包括「設置」踏墊於門口之處，有該合約書一份附卷
        可考，是故，被告既係富邦綜合證券新營分公司經理，
        而上開設置踏墊之情事復不在合約書所約定之內容中，
        顯見被告對於該設置踏墊之行為，應屬於其業務上之直
        接範疇，而參酌被告既為從事業務之人，應注意公司環
        境及設備之安全性，以避免進出該公司之人員其生命、
        身體及健康遭受公司環境及設備之危害，而依當時之情
        形並無不能注意之情事，竟疏未注意，未將該公司門口
        之踏墊予以固定，其主觀上顯有過失，應可認定。雖被
        告另辯稱：「告訴人在經歷過對於自身身體如此嚴重之
        手術治療程序，且本身是重度肢障之情形下，是否更有
        可能因為自身一時之失足或枴杖未拿穩，致發生滑倒之
        情事」云云，惟其辯稱「更有可能」乙節，不僅未舉證
        以實其說，且縱屬自行滑倒，何以恰巧在富邦綜合證券
        新營分公司之門口踏墊上，而非在其他未舖設踏墊之場
        所？誠然，被害人就本件傷害之發生雖亦與有過失，固
        亦難卸責，然被告尚不得因此主張解免自己之全部過失
        責任。
（四）、綜上各情相互勾稽，被告矢口否認犯行，應係事後辯解
        之詞，難認可採，而參酌證人丙○○及沈鈺卉之詞，綜
        合當時證人丙○○跌倒之地點、客觀狀態加以判斷，證
        人所述之詞應與事實較為吻合而屬可信，本案事證明確
        ，被告之犯行，應堪以認定。
二、核被告所為，係犯刑法第二百八十四條第二項前段之業務過
    失傷害罪。按被告行為後，刑法部分條文業於九十四年一月
    七日經立法院三讀修正，而經總統於九十四年二月二日公布
    並於九十五年七月一日施行，而新修正之刑法第二條第一項
    規定：「行為後法律有變更者，適用行為時之法律。但行為
    後之法律有利於行為人者，適用最有利於行為人之法律。」
    ，而該法係規範行為後法律變更所生新舊法律比較之準據法
    ，於新法施行後，即應逕用該條為「從舊從輕」之比較；且
    本次法律變更，比較時應就罪刑有關之共犯、未遂犯、想像
    競合犯、牽連犯、連續犯、結合犯，以及累犯加重、自首減
    輕暨其他法定加減原因（如身分加減）與加減例等一切情形
    ，綜其全部罪刑之結果而為比較（最高法院九十五年五月二
    十三日九十五年度第八次刑庭會議決議參照）。經查：
（一）、被告行為後，刑法第四十一條第一項前段易科罰金之規
        定業已修正變更，新法規定：「犯最重本刑為五年以下
        有期徒刑以下之刑之罪，而受六個月以下有期徒刑或拘
        役之宣告者，得以新臺幣一千元、二千元或三千元折算
        一日，易科罰金。」但依據舊法及修正前罰金罰鍰提高
        標準條例第二條前段（現已刪除）規定，被告行為時易
        科罰金折算標準，應以銀元三百元折算一日，經折算為
        新臺幣後，應以新臺幣九百元折算為一日。比較修正前
        後之易科罰金折算標準，當以修正施行前之規定，較有
        利於被告，則應依刑法第二條第一項前段規定，適用修
        正施行前刑法第四十一條第一項前段規定，定其折算標
        準。
（二）、刑法修正施行後，刑法分則編有關罰金刑之貨幣單位係
        銀元；且依刑法分則編應處罰金者，應適用罰金罰鍰提
        高標準條例第一條、第四條之規定，亦即應按各該具體
        條文制定或修正之時間先後，定其提高之倍數。惟被告
        行為後，刑法施行法增訂第一條之一，於九十五年六月
        十四日經總統公布，並自同年七月一日起施行；該條規
        定：「中華民國九十四年一月七日刑法修正施行後，刑
        法分則編所定罰金之貨幣單位為新臺幣。九十四年一月
        七日刑法修正時，刑法分則編未修正之條文定有罰金者
        ，自九十四年一月七日刑法修正施行後，就其所定數額
        提高為三十倍。但七十二年六月二十六日至九十四年一
        月七日新增或修正之條文，就其所定數額提高為三倍」
        。亦即自九十五年七月一日起，刑法分則編所定罰金之
        貨幣單位，由原來之銀元改為新臺幣；且九十四年一月
        七日刑法修正時，刑法分則編未修正之條文定有罰金者
        ，自九十五年七月一日起，有關罰金之數額提高為三十
        倍。罰金刑之處罰，自二十四年七月一日公布施行後即
        未再修正，依增訂刑法施行法第一條之一規定，其罰金
        以新臺幣為單位，數額應提高三十倍。此與修正前之罰
        金以銀元為單位，適用罰金罰鍰提高標準條例之結果應
        提高十倍者，對被告而言，並無不利（新臺幣與銀元之
        比例為一比三，提高為十倍，換算結果，亦為三十倍）
        。刑法施行法第一條之一係替代罰金罰鍰提高標準條例
        部分條文，與罰金罰鍰提高標準條例罰金額度相同，既
        不發生有利或不利問題，只是將貨幣單位由銀元改為新
        臺幣，並非法律變更刑度之條文，當無比較新舊法問題
        ，逕予適用刑法施行法第一條之一
（三）、又新修正刑法第五十七條關於科刑時應審酌之事項，其
        中修正後刑法第五十七條第七款「犯罪行為人與被害人
        之關係」，係將修正前同法第八款「犯人與被害人『平
        日』之關係」之「平日」一語刪除，擴大犯罪行為人與
        被害人在犯罪行為上之關係，亦屬科刑時應予考慮之標
        準。修正後同法第八款並增列「犯罪行為人違反義務之
        程度」，此均屬法院就刑之裁量審認標準之明文化，非
        屬法律之變更（見最高法院九十五年五月二十三日第八
        次刑庭會議決議亦同此意旨），自無新修正之刑法第二
        條第一項規定之適用。爰審酌被告係富邦綜合證券新營
        分公司之經理，亦掌管該公司環境及設備之安全，應注
        意固定踏墊避免他人滑倒，竟疏未注意，惟參酌被害人
        當日所受之傷勢係下背痛、腰部挫傷及拉傷之傷害，犯
        後已盡力與被害人協商，然係因被害人要求之金額過高
        ，致無法達成和解，且參酌被告係分公司之經理，其職
        掌事項繁多，被害人本身亦與有過失，並非僅被告一人
        之業務上過失所致，並參諸被告犯後態度等一切情狀，
        量處如主文所示之刑，並諭如如易科罰金之折算標準，
        以資儆懲。
三、末查被告犯罪行為在九十六年四月二十四日前，合於中華民
    國九十六年罪犯減刑條例第二條第一項第三款所定之減刑條
    件，爰就所宣告之刑，減為拘役二十五日，並諭知易科罰金
    折算之標準，附此敘明。
據上論斷，應依刑事訴訟法第二百九十九條第一項前段，刑法第
二條第一項前段、第二百八十四條第二項、修正前刑法第四十一
條第一項前段，罰金罰鍰提高標準條例第二條、刑法施行法第一
條之一，中華民國罪犯減刑條例第二條第一項第三款、第七條，
判決如主文。
本案經檢察官乙○○到庭執行職務。
中    華    民    國    97    年     1    月    31    日
                  刑事第四庭    法  官  黃翰義
以上正本證明與原本無異
如不服本判決應於收受本判後10日內向本院提出上訴書狀，並應
敘述具體理由。如未敘述上訴理由者，應於上訴期間屆滿後20日
內向本院補提理由書狀（均須按他造當事人之人數附繕本）「切
勿逕送上級法院」。
                                書記官  謝文心
中    華    民    國    97    年    2     月    1     日
中華民國刑法第284條
（過失傷害罪）
因過失傷害人者，處6月以下有期徒刑、拘役或5百元以下罰金，
致重傷者，處1年以下有期徒刑、拘役或5百元以下罰金。
從事業務之人，因業務上之過失傷害人者，處1年以下有期徒刑
、拘役或1千元以下罰金，致重傷者，處3年以下有期徒刑、拘役
或2千元以下罰金。


司法院資訊處製作；財團法人民間司法改革基金會備份。
